【裁判字號】    95,訴,172
【裁判日期】    950424
【裁判案由】    準強盜
【裁判全文】
臺灣士林地方法院刑事判決               95年度訴字第172號
公  訴  人  臺灣士林地方法院檢察署檢察官
被      告  乙○○
指定辯護人  本院公設辯護人姜惠如
上列被告因準強盜案件，經檢察官提起公訴（95年度偵字第1092
號），本院判決如下：
    主  文
乙○○竊盜，累犯，處有期徒刑壹年。
    事  實
一、乙○○前因竊盜案件，經本院以88年度易字第61號判決判處
    有期徒刑1 年2 月，並宣告強制工作3 年確定，甫於民國94
    年9 月10日執行完畢，猶不知悔改，於95年1 月2 日下午4
    時4 分許，見甲○○承租之臺北市○○區○○街134 巷8 弄
    8 號之1 房屋因遭祝融門鎖損壞，竟基於意圖為自己不法所
    有犯意，進入上開房屋內，徒手竊取抽屜內之手錶1 對，得
    手後正欲離去之際，為鄰居黃西湖發現，並請適經該處之丙○○上前追趕將之攔下後，報警查獲。
二、案經甲○○訴由臺北市政府警察局南港分局報請臺灣士林地
    方法院檢察署檢察官偵查起訴。
    理  由
一、上揭事實，業據被告乙○○於本院準備程序及審理時坦承不
    諱，且與證人甲○○、黃西湖、丙○○證述之情節相符，復
    有照片2 張、贓物認領保管單1 紙附卷可稽，足認被告之自
    白與事實相符，堪予採信。是本案事證已臻明確，被告之犯
    行堪以認定，應依法論科。
二、核被告乙○○所為，係犯刑法第320 條第1 項之竊盜罪。公
    訴意旨雖認被告於行竊後，為脫免逮捕而用力推扯丙○○之
    胸口，致丙○○上衣第2 、3 個鈕釦掉落，應依刑法第329
    條準強盜罪論處，然被告堅決否認有何為脫免逮捕而施強暴
    之行為，辯稱：其只是輕輕推丙○○一下，並不是想要脫免
    逮捕等語。查證人丙○○於偵查中結證稱：「我是里幹事，
    那天剛好到鄰長家做訪問，聽到他喊小偷，我就去追，我追
    了30公尺，就追到被告。我就擋住他去路，說他侵入民宅，
    叫他不要走，他就說『你是什麼人，為什麼不讓我走』，他
    同時拉我胸口，我襯衫第2 、3 個鈕釦就被他拉下來了，很
    多人圍觀，我就趁機打110 報警。」、「（你報警後，被告
    還有何行為？）沒有，他只是在那唸說他只是撿東西而已，
    我們沒有再有身體接觸了。」（見偵查卷第61、62頁），嗣
    於本院審理時亦結證稱：「（被告推你及鈕釦拉斷後到第二
    個人到將被告包圍之間差多久時間？）大約10秒左右。」、
    「（被告是推你胸口還是拉你胸口？）拉我胸口。」、「被
    告拉你的地點附近狀況如何？）是在134 巷，大約有6 米寬
    。」、「（被告在拉你之後有無動作要逃走？）被告拉了我
    一下之後，問我是什麼人，問完之後他沒有跑走，後來鄰長
    及其他鄰居就陸陸續續來了。」（見本卷第55、56頁）等語
    ，是依證人丙○○前開證述內容可知，被告遭丙○○攔下後
    ，雖有以手「拉」丙○○胸口衣服，致其上衣鈕釦掉落之情
    事，惟並無任何作勢欲逃離現場之舉動，反係站立於原地，
    待圍觀人群陸續聚集後將之交由警方處理，顯見其為上開拉
    扯行為時，應無脫免逮捕之意，否則以上開地點並非狹窄，
    且最初僅有丙○○1 人在其身旁，其他鄰居係在10秒之後始
    陸續到達等客觀情形，其在拉扯丙○○之後，應有充分之空
    間及時間得趁機逃跑，而不致遭嗣後陸續到達之人群包圍，
    且衡諸常情，一般人若欲脫免逮捕，應會以「推」之方式，
    阻擋他人施以逮捕，而被告卻係以「拉」之方式抓扯丙○○
    之上衣，顯無法達到脫免逮捕之目的，更足認被告應係遭丙○○攔下後，一時心虛、氣憤，而拉扯丙○○之胸口衣服，
    並無脫免逮捕之意，其行為自不構成刑法第329 條之準強盜
    罪，公訴意旨認被告所為係犯準強盜罪，尚有未合，惟其基
    本社會事實仍屬相同，自應變更其起訴法條。又查，被告前
    因竊盜案件，經本院以88年度易字第61號判決判處有期徒刑
    1 年2 月，並宣告強制工作3 年確定，於94年9 月10日執行
    完畢，有臺灣高等法院被告前案記錄表1 份在卷足參，其於
    有期徒刑執行完畢後，5 年內再犯本案有期徒刑以上之罪，
    為累犯，應依法加重其刑。爰審酌被告有妨害自由、竊盜、
    侵占等多項前科，素行不佳，且甫於94年9 月10日因竊盜罪
    執行完畢，未及1 年，又再犯本件竊盜罪，顯見其自制力不
    佳，並無悔改之決心，惟事後業已坦承犯行，犯罪後態度尚
    可，及其犯罪之動機、目的、手段、生活狀況、智識程度等
    一切情狀，量處如主文所示之刑，以資懲儆。至公訴檢察官
    請求本院諭知被告令入勞動場所強制工作部分，經本院斟酌
    被告曾於90年7 月間入泰源技訓所強制工作3 年，甫於93年
    7 月間出所，並繼續入監服刑，短期間內應無再強制工作之
    必要，且本案僅有單一竊盜行為，尚難認其仍有犯罪之習慣
    ，或係因遊蕩、懶惰成習而犯罪，故認並無宣告強制工作之
    必要，爰不另為強制工作之諭知，併予敘明。
據上論斷，應依刑事訴訟法第299 條第1 項前段、第300 條，刑
法第320 條第1 項、第47條，罰金罰鍰提高標準條例第1 條前段
，判決如主文。
本案經檢察官陳銘鋒到庭執行職務。
中    華    民    國    95    年    4     月    24    日
                  刑事第二庭審判長法  官  林清吉
                                  法  官  賴邦元
                                  法  官  馬傲霜
以上正本證明與原本無異。
如不服本判決，應於判決送達後10日內，向本院提出上訴狀。
                            書記官  陳玉瓊
中    華    民    國    95    年    4     月    24    日
附錄本判決論罪科刑依據之法條：
刑法第320條第1項
意圖為自己或第 3 人不法之所有，而竊取他人之動產者，為竊盜
罪，處5年以下有期徒刑、拘役或500元以下罰金。


司法院資訊處製作；財團法人民間司法改革基金會備份。
